【裁判字號】    93,簡上,51
【裁判日期】    950828
【裁判案由】    拆屋還地
【裁判全文】
臺灣花蓮地方法院民事判決              93年度簡上字第51號
上  訴  人  乙○○
被  上訴人  丙○○
即追加原告
追加  被告  甲○○
上列當事人間請求拆屋還地事件，上訴人對於中華民國93年9月
22日本院花蓮簡易庭93年度花簡字第71號第一審判決提起上訴，
被上訴人並為訴之追加，本院於民國95年8月8日言詞辯論終結，
判決如下：
      主  文
原判決關於命上訴人將附圖所示斜線土地之建物拆除部分廢棄。
上開廢棄部分，被上訴人於第一審之訴駁回。
其餘上訴駁回。
追加被告應將附圖所示斜線土地之建物拆除，將土地返還追加原
告。
第二審訴訟費用由上訴人負擔，追加訴訟費用由追加被告負擔。
      事 實 及 理 由
壹、程序方面：
一、按在第二審為訴之變更或追加，非經他造同意，不得為之。
    但請求之基礎事實同一者，縱於訴狀送達後，原告仍得將原
    訴變更或追加他訴，無須得被告同意，此觀民事訴訟法第44
    6條第1項、第255條第1項第2款規定自明。本件被上訴人原
    起訴請求上訴人將附圖斜線部分所示建物拆除，將土地返還
    被上訴人，嗣於第二審知悉上開建物為甲○○所有，乃追加
    請求甲○○將附圖斜線部分所示建物拆除，並將土地返還被
    上訴人，經核被上訴人所提起之原訴及追加之訴，均係本於
    同一所有權而為請求，就上訴人及甲○○是否無權占用系爭
    土地之主要爭點有其共同性，而就原請求之訴訟及證據資料
    ，於審理繼續進行在相當程度範圍內具有同一性及一體性，
    得期待於追加之訴之審理予以利用，並使原訴與追加之訴兩
    請求在同一程序得加以解決，具紛爭解決之一次性，堪認原
    訴與追加之訴請求之基礎事實同一，合於民事訴訟法第255
    條第1項第2款之規定，應予准許，合先敘明。
二、又追加被告甲○○經合法通知，未於言詞辯論期日到場，核
    無民事訴訟法第386條各款情形，爰依追加原告之聲請，由
    其一造辯論而為判決。
貳、實體方面：
一、兩造爭執要旨：
（一）被上訴人即追加原告丙○○（下稱丙○○）原起訴及追加
      之訴主張：
      坐落花蓮縣吉安鄉○○村○○段592地號土地（下稱系爭
      土地）為丙○○所有，詎追加被告甲○○（下稱甲○○）
      所有、供上訴人乙○○（下稱乙○○）使用之建號吉安鄉
      ○○段2號、門牌號碼花蓮縣吉安鄉○○○街192號建物（
      下稱系爭建物）占用如附圖斜線部分所示之土地，惟渠等
      占用如附圖斜線部分所示土地無正當權源，屢經丙○○催
      討，乙○○、甲○○均未返還，爰依民法第767條之所有
      物返還請求權，求為判決乙○○、甲○○應將如附圖斜線
      部分所示建物拆除，將土地返還丙○○（原審就原訴為丙○○勝訴之判決，乙○○聲明不服）。並就乙○○上訴部
      分，答辯聲明：上訴駁回；就追加之訴聲明：甲○○應將
      如附圖斜線部分所示建物拆除，將土地返還丙○○。
（二）上訴人乙○○則以：系爭如附圖斜線部分所示建物所坐落
      之系爭土地原為伊所有，並於89年間信託登記予訴外人杜
      雯靜，嗣伊與杜雯靜辦理終止信託關係過程中，杜雯靜擅
      自將系爭土地出售予丙○○，惟伊並未同意杜雯靜出售系
      爭土地，丙○○無從取得系爭土地所有權，自無權請求伊
      返還系爭土地等語置辯。並上訴聲明：1.原判決廢棄；2.
      上開廢棄部分，丙○○於第一審之訴駁回。
（三）追加被告甲○○未於言詞辯論期日到場，亦未提出書狀作
      何聲明或陳述。
二、本件經丙○○、乙○○整理並協議簡化爭點結果如下：
（一）不爭執事實部分：
    1.附圖所示斜線部分之建物，與建號吉安鄉○○段2號、門
      牌號碼花蓮縣吉安鄉○○○街192號建物相連，使用同一
      出入門戶，為廣豐二街192號建物所有權之一部。
    2.上開廣豐二街192號建物（含附圖所示斜線部分建物）為
      甲○○所有，現由乙○○占有使用中。
（二）本件爭執部分：
    1.丙○○是否是系爭土地之所有權人？
    2.甲○○所有、現供乙○○使用之如附圖所示斜線部分建物
      是否無權占有系爭土地？
    3.丙○○依民法第767條之規定，請求甲○○、乙○○拆屋
      還地有無理由？
三、本院之判斷：
（一）按依土地法所為之登記，有絕對效力，土地法第43條定有
      明文。再按信託契約之受託人在法律上為信託財產之所有
      人，其就信託財產所為之一切處分行為完全有效。查乙○○於86年6月13日因贈與關係取得系爭土地所有權，嗣於
      89年10月4日信託登記予杜雯靜，杜雯靜復於92年6月16日
      將系爭土地出售予丙○○，並辦理所有權移轉登記在案之
      事實，有丙○○提出之土地登記謄本一份附卷足稽，並有
      本院依職權調閱之台灣花蓮地方法院檢察署93年度偵字第
      73 號偵查卷所附花蓮地政事務所92年8月8日列印之系爭
      土地異動索引及杜雯靜與乙○○過回農地協議書各一份在
      卷可參。揆諸前開說明，系爭土地既經有權處分之受託人
      杜雯靜移轉所有權予丙○○，並辦理所有權移轉登記在案
      ，縱杜雯靜所為違反信託契約，其移轉所有權之處分行為
      ，仍屬有效，丙○○自屬合法取得系爭土地之所有權。至
      杜雯靜違反信託本旨處分信託財產即系爭土地一節，僅受
      託人杜雯靜對委託人乙○○負契約責任之問題，乙○○應
      循另訴請求，並無礙於丙○○取得系爭土地之所有權。是
      乙○○辯稱杜雯靜未經其同意出售系爭土地，丙○○未取
      得系爭土地所有權云云，洵無可取。
（二）又如附圖所示斜線部分建物占用系爭土地一節，為乙○○
      在庭所不爭執，並經原審履勘現場及囑託花蓮地政事務所
      派員會同測量，製有勘驗筆錄及複丈成果圖附卷可稽。惟
      乙○○、甲○○迄未舉證證據證明系爭建物占有系爭土地
      有何正當權源，自屬無權占有系爭土地。
（三）按所有權人對於無權占有或侵奪其所有物者，得請求返還
      之。對於妨害其所有權者，得請求除去之，民法第767條
      定有明文。本件甲○○所有、現供乙○○使用如附圖斜線
      部分所示之建物占用丙○○所有系爭土地，無合法權源，
      既如前述，從而，丙○○依據民法第767條之物上請求權
      ，並於本院追加甲○○為被告，請求甲○○拆除如附圖斜
      線部分所示之建物，甲○○、乙○○應將土地返還予丙○○，為有理由，應予准許；至丙○○請求乙○○拆除如附
      圖斜線部分所示之建物部分，因乙○○並非系爭建物之所
      有權人，而無拆除系爭建物之權限，是丙○○此部分之請
      求，於法未合，不應准許。是則原審判命乙○○拆除如附
      圖斜線部分所示之建物，返還系爭土地予丙○○，其中拆
      除如附圖斜線部分所示建物部分，乙○○上訴有理由，爰
      由本院予以廢棄改判如主文第1、2項所示；至原審判命乙○○返還系爭土地予丙○○部分，原審判決並無違誤，乙○○猶執前詞指摘原判決不當，求予廢棄改判，為無理由
      ，應予駁回其上訴。另丙○○追加當事人甲○○之訴部分
      ，由本院判決如主文第4項所示。
四、本件判決之結果已臻明確，兩造其餘攻擊防禦方法及舉證，
    經審酌均於判決結果無影響，爰不一一論述，附此敘明。
五、據上論結，本件上訴人之上訴為一部有理由，一部無理由，
    被上訴人即原告追加之訴為有理由，依民事訴訟法第436條
    之1第3項、第449條第1項、第450條、第79條、第78條、第
    385 條第1項前段，判決如主文。
中    華    民    國    95    年    8     月    28    日
                  臺灣花蓮地方法院民事庭
                      審判長法官  林碧玲
                      法      官  楊碧惠
                      法      官  陳燁真
以上正本證明係照原本作成。
本判決不得上訴。
中    華    民    國    95    年    8     月    28    日
                      法院書記官  唐千惠


司法院資訊處製作；財團法人民間司法改革基金會備份。
